【裁判字號】    97,抗,1158
【裁判日期】    971127
【裁判案由】    侵占
【裁判全文】
臺灣高等法院臺中分院刑事裁定          97年度抗字第1158號
抗  告  人
即  被  告  甲○○
上列抗告人因侵占案件，不服臺灣臺中地方法院中華民國九十七
年八月十三日裁定（九十七年度易字第一三六六號），提起抗告
，本院裁定如下：
    主  文
原裁定撤銷，發回臺灣臺中地方法院。
    理  由
一、按「被告、自訴人、告訴人、附帶民事訴訟當事人、代理人
    、辯護人、輔佐人或被害人為接受文書之送達，應將其住所
    、居所或事務所向法院或檢察官陳明。被害人死亡者，由其
    配偶、子女或父母陳明之。如在法院所在地無住所、居所或
    事務所者，應陳明以在該地有住所、居所或事務所之人為送
    達代收人」、「前項之陳明，其效力及於同地之各級法院。
    送達向送達代收人為之者，視為送達於本人」，此於刑事訴
    訟法第五十五條定有明文。另「送達於應受送達人之住、居
    所、事務所或營業所行之，但在他處會晤應受送達人時，得
    於會晤處所行之」、「送達於住、居所、事務所或營業所，
    不獲會晤應受送達人者，得將該文書付與有辨別事理能力之
    同居人或受僱人」，以上於民事訴訟法第一百三十六條第一
    項、第一百三十七條亦有明文規定。依據刑事訴訟法第六十
    二條之規定，上開民事訴訟法有關送達之規定，於刑事訴訟
    之送達文書亦有準用。依據上開規定，刑事被告於審理中如
    有指定送達代收人，即應以該被指定之送達代收人，為應受
    送達人；但如被告並未指定送達代收人，即應以被告本人為
    應受送達人。而無論係以被告本人為應受送達人，或以「指
    定送達代收人」為應受送達人，被告固應將其（或指定送達
    代收人）住所、居所、事務所或營業所向法院陳明，但法院
    在對上開住所、居所、事務所或營業所送達文書時，原則上
    仍應向應受送達人本人為送達；如送達於上開住、居所、事
    務所或營業所，不獲會晤應受送達人者，始得將該文書付與
    有辨別事理能力之同居人或受僱人。在後者之情形，如收受
    送達人並非應受送達人有辨別事理能力之同居人或受僱人，
    其收受送達仍不生送達於應受送達人之效力。
二、本案抗告人即被告甲○○（以下簡稱為被告）之原審判決，
    係經原審法院送達至「台中縣潭子鄉○○路三九巷二五號」
    由「林秀雲」代收，有原審法院送達證書一件在卷可稽（見
    原審卷宗第六七頁）。又林秀雲雖曾係被告之配偶，但二人
    已於民國（下同）八十一年七月十四日離婚；又被告與林秀
    雲雖曾共同住於「台中縣潭子鄉○○路三九巷二五號」之住
    所，但因二人離婚，被告此後即先後將其戶籍遷至「台中縣
    后里鄉公館村新店莊二九號」、「台中市北屯區仁美里仁美
    七巷二二號」，其後至九十七年一月十二日復因戶籍遷移未
    依規定申請登記，而經戶政機關依據戶籍法第四十七條之規
    定，逕為住址變更登記其住所在「台中市○○區○○路三段
    十號」（以上地址係台中市北屯區戶政事務所之所在地）之
    「單獨生活戶」；以上各情亦有被告之口卡片（三五一二號
    偵卷第一九、二○頁）、原審經由戶政機關電子閘門查得之
    被告「個人基本資料查詢結果」表（見原審卷宗第八頁）、
    及被告向本院提出之九十七年八月二十五日戶籍謄本（見本
    院卷）在卷可憑。依據上開戶籍登記資料，被告於原審法院
    受理本案期間，其戶籍係被遷至「台中市○○區○○路三段
    十號」，而非設於「台中縣潭子鄉○○路三九巷二五號」，
    此情應堪認定。
三、又被告於原審法院審理期間，依據原審法院準備程序及審理
    期日筆錄之記載，並未見其有指定送達代收人之情事；則本
    案訴訟文書之送達，自應以被告本人為送達對象。另被告雖
    於原審準備程序陳報其住所在「台中縣潭子鄉○○路三九巷
    二五號」（見原審卷宗第一六頁），於原審法院審理期日亦
    未變更（見原審卷宗第四五頁）；且經原審法院事後勘驗準
    備程序筆錄，被告在陳明上開處所後，有向原審供述：「我
    現在遷回來，現在這裡」、「我有要遷，有要遷回來現在住
    這裡，這從前就是我住的地方，這是我來台中做生意遷過來
    」等語；但經原審法院傳喚證人林秀雲，其則證稱：「被告
    是我的前夫，已經離婚二十幾年」、「（甲○○是否與你住
    在台中縣潭子鄉○○路三九巷二五號？）他沒有住那裡，但
    偶而會回來去看他兒子」、「（你上次在本院訊問中所言是
    否實在？）實在」等情（見原審卷宗第九三、一○四頁）。
    依據證人林秀雲之證詞，其係否認其為被告之同居人。本案
    卷內亦無證據足堪認定證人林秀雲係被告之受僱人。如證人
    林秀雲之證詞屬實，本案原審法院將應送達給被告之刑事判
    決送達至「台中縣潭子鄉○○路三九巷二五號」，經證人林
    秀雲代收時，即尚不生送達於被告之效力；需待被告本人實
    際收取上開刑事判決，始完成送達。本案被告於偵查中，尚
    陳請將傳票送至賴台強處（三五一二號偵卷第二九頁）；又
    雖在原審為上開陳明，但迄今未見有將其戶籍遷回至「台中
    縣潭子鄉○○路三九巷二五號」之情形，亦未見其曾將印章
    交給證人林秀雲代為收受訴訟文書，復又於本件抗告否認有
    居住該處；且「台中縣潭子鄉○○路三九巷二五號」尚有證
    人林秀雲之子林學鵬（係林年男與林秀雲之子）、馮智偉（
    係被告與林秀雲之子）設籍住居該處，被告抗告理由及證人
    林秀雲之證詞內容是否屬實，並非尚無其他調查之途；審酌
    上開各情，本案認原法院將應送達給被告之刑事判決送達至
    「台中縣潭子鄉○○路三九巷二五號」，經證人林秀雲代收
    時，是否已生送達於被告之效力，此部分事實尚有疑義。原
    法院裁定認證人林秀雲代收判決時，已生送達於被告之效力
    ，乃據此計算被告上訴期間，並以被告上訴逾期為理由，駁
    回本案被告之上訴，尚有未合。被告之抗告為有理由，爰將
    原法院裁定撤銷，並將本件發回原法院另為適當之處理。
四、據上論斷，應依刑事訴訟法第四百十三條，裁定如主文。
中    華    民    國    97    年    11    月    27    日
            刑事第三庭   審判長法  官   王  增  瑜
                               法  官   梁  堯  銘
                               法  官   廖  柏  基
以上正本證明與原本無異。
不得再抗告。
                               書記官   曾  煜  智
中    華    民    國    97    年    11    月    27    日


司法院資訊處製作；財團法人民間司法改革基金會備份。
